最　高　行　政　法　院　裁　定　　　　　　　　　　九十三年度裁字第五三九號
　　抗　告　人　乙○○
　　訴訟代理人　丙○○律師
　　相　對　人　財政部臺北市國稅局
　　代　表　人　甲○○
右抗告人因與相對人財政部臺北市國稅局間贈與稅事件，對於中華民國九十一年十二
月二十三日臺北高等行政法院九十一年度訴字第三六六二號裁定提起抗告，本院裁定
如左︰
　　主  文
抗告駁回。
抗告訴訟費用由抗告人負擔。
　　理  由
一、按抗告法院認抗告為不合法或無理由者，應為駁回抗告之裁定。
二、本件抗告意旨略謂：按提起訴訟之不變期間應以有合法送達為前提，而送達原則
    上應向應受送達人本人為之，但於住居所、事務所或營業所不獲會晤應受送達人
    時，得將文書付與有辨別事理能力之同居人或受僱人，惟若送達予應交送達人之
    同居人，則須其與應受送達人有「同居一處、共同生活」之關係；若送達予應受
    送達人之受僱人，則須其有與應受送達人為僱傭之關係，有相當繼續性，才得認
    其為應受送達人之受僱人。次參最高法院八十八年度臺上字第一七五二號判決、
    臺灣高等法院九十一年度再抗字第七六號裁定及最高行政法院八十九年度判字第
    五八九號判決等意旨觀之，可知送達予公寓大廈管理員，欲生合法送達之效力，
    其前提要件有三：（一）須該管理員為該應收受送達人住所之大廈管理委員會所
    僱用（二）須其勞務範圍包括「為公寓大廈住戶接收郵件」（三）須應受送達人
    確實居住於該處所。查本件抗告人之住所應為臺北市○○○路○段一一六巷四十
    六號，此有抗告人之戶籍謄本可證。且之前抗告人所收受之國稅局來函、財政部
    訴願決定書以及臺北高等行政法院裁定之地址亦係臺北市○○○路○段一一六巷
    四十六號，而非臺北市○○路○段七十之一號十四樓中央金融大樓。本件複查決
    定書送達之住址非為抗告人之住所，該簽收之管理委員會管理員亦非為抗告人之
    受僱人，其送達應為不合法。相對人未查得抗告人之真正送達地址，並未依法送
    達，其不利益自不應由抗告人所全然承受，抗告人收受復查決定書之救濟期間自
    不應由民國（下同）九十一年四月四日起算。縱令該中央金融大樓之保全人員係
    於九十一年四月四日合法收受該復查決定書，惟依該大樓習慣，均於隔日始轉交
    信件，蓋因九十一年四月五日、六日、七日均為假日，抗告人根本無法於四月八
    日前即收受該決定書，係於九十一年四月八日始經輾轉收受復查決定書，前揭送
    達既非合法，故該真正之訴願救濟時間應由抗告人真正收受該復查決定書之翌日
    即九十一年四月九日起算，故而，抗告人提起訴願期間並無逾三十日之法定不變
    期間，原裁定顯有違誤等語。
三、原裁定以：本件抗告人因贈與稅事件，收受相對人九十一年三月二十九日財北國
    稅法字第九一○○六九一八號復查決定書之日期為九十一年四月四日，有寄至抗
    告人復查申請書所載地址（臺北市○○路○段七十之一號十四樓）而由該址所在
    中央金融大樓管理委員會及受僱人蓋章簽收之掛號郵件收件回執附於原處分卷可
    稽，因該址與受理訴願之財政部均位於臺北市，無庸扣除在途期間，是抗告人提
    起訴願之三十日不變期間，應自收受決定書之翌日九十一年四月五日起，算至同
    年五月四日（星期六），惟該日及次日均為休息日，故以次星期一代之，即九十
    一年五月六日。而抗告人遲至九十一年五月七日始提起訴願，此有相對人蓋於訴
    願申請書之收文日戳可按，抗告人提起訴願已逾法定不變期間，顯非合法，訴願
    決定以原告訴願逾期而不受理，從程序上駁回，核無不合。本件抗告人起訴不合
    法，乃裁定駁回抗告人在原審之訴。
四、本院查：按「於送達處所不獲會晤應受送達人時，得將文書付與有辨別事理能力
    之同居人、受僱人或應送達處所之接收郵件人員。」行政程序法第七十三條第一
    項定有明文。此之接收郵件人員，係指由事實上觀察，實際執行接收郵件職務之
    人員，至此項人員與代收人之間是否直接訂立相關之僱傭契約，並非所問。另送
    達處所如係位於公寓大廈內，公寓大廈之管理委員會是否依法組織；為公寓大廈
    管理委員會執行收受郵件之人員，係自行僱用人員或委任他人處理，亦非所問。
    又應送達之文書苟已交由前開同居人、受僱人或接收郵件人員收受，即生送達之
    效力，不論代收文書之人員嗣後是否實際將文書轉交與受送達人。本件抗告人因
    贈與稅事件，收受相對人九十一年三月二十九日財北國稅法字第九一○○六九一
    八號復查決定書之日期為民國九十一年四月四日，有寄至抗告人復查申請書所載
    地址（臺北市○○路○段七十之一號十四樓，前此抗告人寄予相對人之信封亦記
    載寄件人陳憲政，發信地址為臺北市○○路○段七十之一號十四樓有該信封二只
    附於原處分卷可按），而由該址所在中央金融大樓管理委員會受僱人蔡文芳蓋中
    央金融大樓管理委員會章簽收之掛號郵件收件回執附於原處分卷可稽，而該址或
    抗告人戶籍地及受理訴願之財政部均在於臺北市，無扣除在途期間之問題，是抗
    告人提起訴願之三十日不變期間，應自收受決定書之翌日九十一年四月五日起，
    算至同年五月四日（星期六），惟該日及次日均為休息日，故以次星期一上午代
    之，即九十一年五月六日上午。而抗告人遲至九十一年五月七日始提起訴願，已
    逾訴願之法定不變期間，訴願機關以其訴願逾法定不變期間而決定訴願不受理，
    並無違誤。從而，原裁定以前揭理由，維持訴願決定，認抗告人在原審之訴為不
    合法而裁定駁回，核無違誤。本件抗告論旨，仍執前詞，指摘原審裁定違誤，求
    予廢棄，難認有理由，應予駁回。
五、依行政訴訟法第一百零四條、民事訴訟法第九十五條、第七十八條，裁定如主文
    。
中　　華　　民　　國　　九十三　　　年　　　五　　　　月　　 十三 　　　日
                    最 高 行 政 法 院  第 二 庭
                                審 判 長 法  官　　　葉　振　權
                                         法  官      林　清　祥
                                         法  官　　　鍾  耀  光
                                         法  官　　　劉  鑫  楨
                                         法  官　　　吳  明  鴻
右  正  本  證  明  與  原  本  無  異
　　　　　　　　　　　　　　　　　　　　 法院書記官　陳  盛  信
中　　華　　民　　國　　九十三　　　年　　　五　　　　月　　　十三　　　日
